【裁判字號】    98,上易,10
【裁判日期】    980112
【裁判案由】    詐欺
【裁判全文】
臺灣高等法院臺南分院刑事判決          98年度上易字第10號
上  訴  人
即  被  告  甲○○
上列上訴人因詐欺案件，不服臺灣臺南地方法院97年度易字第97
8號中華民國97年10月31日第一審判決（起訴案號：臺灣台南地
方法院檢察署97年度偵字第5785號），提起上訴，本院判決如下
：
    主  文
上訴駁回。
    理  由
一、按刑事訴訟法第361條、第367條規定，不服地方法院之第一
    審判決而提起上訴者，應提出上訴書狀，並敘述具體理由，
    為上訴必備之程式；其所提出之書狀未敘述上訴理由，或僅
    曾以言詞陳述上訴理由者，均應於上訴期間屆滿後20日內補
    提理由書於第一審法院。第一審法院經形式審查，認逾期未
    補提上訴理由者，應定期間先命補正；逾期未補正者，為上
    訴不合法律上之程式，應以裁定駁回。倘已提出上訴理由，
    但所提非屬具體理由者，則由第二審法院以上訴不合法律上
    之程式，判決駁回。而所謂具體理由，必係依據卷內既有訴
    訟資料或提出新事證，指摘或表明第一審判決有何採證認事
    、用法或量刑等足以影響判決本旨之不當或違法，而構成應
    予撤銷之具體事由，始克當之（例如：依憑證據法則具體指
    出所採證據何以不具證據能力，或依憑卷證資料，明確指出
    所為證據證明力之判斷如何違背經驗、論理法則）；倘僅泛
    言原判決認定事實錯誤、違背法令、量刑失之過重或輕縱，
    而未依上揭意旨指出具體事由，或形式上雖已指出具體事由
    ，然該事由縱使屬實，亦不足以認為原判決有何不當或違法
    者（例如：對不具有調查必要性之證據，法院未依聲請調查
    亦未說明理由，或援用證據不當，但除去該證據仍應為同一
    事實之認定），俾與第二審上訴制度在請求第二審法院撤銷
    、變更第一審不當或違法之判決，以實現個案救濟之立法目
    的相契合，並節制濫行上訴（最高法院97年度台上字第892
    號判決參照）。
二、經查，上訴人即被告因詐欺案件，經原審於民國97年10月31
    日判處有期徒刑4月。原審判決正本於97年11月12日送達於
    被告，有送達證書1紙在卷可稽。上訴人因不服原審判決，
    於97年11月21日具狀提起上訴，其上訴理由略以「(一)被告於
    警、偵、庭訊陳述帳戶遺失，且在不知情況下淪為被誤解，
    判決被告是提供犯罪工具，實為莫大冤枉。(二)原判決之認定
    ，始終不採信被告之解釋，並過重判決對被告而言實為不公
    平。(三)犯罪事實深信絕不是以推理自由心證、臆測等法則，
    不管事實就判決。若這般草率，那不就枉顧公正、公義之正
    氣。(四)被告在警偵庭一再說明，身分證尋獲情節表明無犯案
    事實，尤其是身分證及態度不佳等，被告百口莫辯，原判決
    認事用法實有誤差。」云云。
三、惟查，原判決理由欄二、(一)、2中已敘明被告就國民身分證
    是否一併遺失乙節，於警詢、檢察事務官詢問時均陳稱已併
    同涉案華南銀行帳戶之存摺、印章及提款卡一併遺失（見警
    卷第6頁、97年交核字第1772號偵查卷第4頁），且遺失之時
    間，應為97年2月13日其向銀行申辦掛失之前。惟被告於97
    年10月21日前來法院開庭時攜帶之國民身分證，上載發證日
    期為95年6月13日，業據法院當庭勘驗被告報到時所提出國
    民身分證無訛（見一審卷第30頁），並有被告所提出之國民
    身分證影本在卷可稽，顯見其身分證並未遺失，則於警詢、
    偵查中供稱於涉案華南銀行帳戶之存摺、提款卡連同本人之
    身分證等物於97年2月13日前之不詳時、日一併遺失云云，
    難認屬實；雖被告於法院審理中改稱：其遺失涉案華南銀行
    帳戶之存摺、印章、提款卡當時並未一併遺失身分證云云（
    見一審卷第32頁），然就尋獲國民身分之過程，被告數度翻
    異前詞（見97年交核字第1772號偵查卷第4頁、一審卷第34
    頁），故被告答辯情詞與常情不符，自無可採；另就被告偵
    查中供稱：「密碼書寫於涉案華南銀行帳戶存摺最後頁」云
    云，因被告所使用之金融卡密碼與其生日相同，自無記憶不
    清而需將之記載於存摺內以防遺忘之必要，其前後所陳情節
    顯屬自相矛盾，並不足以採信等情，此外復有被害人乙○○
    於警詢中指訴綦詳（見警卷第8至9頁），並有華南商業銀行
    活性存款存款憑條（收據）影本1紙、華南商業銀行永康分
    行97年2月13日、同年7月25日華康存字第970035號、第9701
    39號函函覆涉案華南銀行帳戶存款往來明細表、客戶基本資
    料建檔查詢印表各1份（見警卷第10至12頁、原審卷第15至
    17頁）在卷可稽，足見原審法院已詳述其所憑證據、認定理
    由之依據，從形式上觀察，原判決並無認定事實錯誤、或違
    背法令之情形可言。再者，原審已於理由欄二、(三)項下就其
    審酌被告提供金融帳戶供他人從事不法使用，間接導致犯罪
    集團因使用人頭帳戶，阻礙警方之查緝而逍遙法外，致使受
    害民眾陸續增加，以此手段行騙詐財者，日益猖獗，助長他
    人犯罪，危害交易秩序與社會治安，且造成本案被害人之財
    產損失，而犯後始終飾詞卸責否認犯行，無證據足認已有悔
    改之意，犯後態度不佳等一切情狀下，就被告涉犯幫助詐欺
    罪部分，量處有期徒刑4月併諭知易科罰金之折算標準，已
    詳為審酌被告犯後之態度，從而原審就被告所犯上開之罪量
    處上開之刑，並無過重之違誤。被告提起上訴，否認犯罪，
    惟其所辯各節，均已據原判決理由敘明綦詳，是被告既未依
    據卷內訴訟資料或提出新事證，具體指摘或表明第一審判決
    有何採證不當或違法之情，而以上開理由泛稱原審認事用法
    有誤，揆諸首揭說明，其上訴理由均非具體指摘原判決關於
    認定事實、適用法律及其量刑，有何違法或不當之處，自難
    謂係具體理由。是上訴人之上訴顯不合法律上之程式，爰依
    刑事訴訟法第367條前段之規定，駁回其上訴，並不經言詞
    辯論為之。
四、據上論斷，應依刑事訴訟法第367條前段、第372條，判決如
    主文。
中    華    民    國    98    年    1     月    12    日
                  刑事第四庭    審判長法  官  吳志誠
                                      法  官  陳珍如
                                      法  官  羅心芳
以上正本證明與原本無異。
不得上訴。
                                      書記官  蔡振豐
中    華    民    國    98    年    1     月    12    日


司法院資訊處製作；財團法人民間司法改革基金會備份。
